臺灣臺中地方法院民事裁定            100年度監宣字第238號
聲  請  人  劉枝銘
相  對  人  劉謝月嬌
上列聲請人聲請監護宣告事件，本院裁定如下：
    主  文
宣告劉謝月嬌（國民身分證統一編號：Ｚ000000000號
）為受監護宣告之人。
選定劉枝銘為受監護宣告之人之監護人。
指定劉錦松為會同開具財產清冊之人。
聲請費用由受監護宣告之人負擔。
    理  由
一、聲請意旨略以：聲請人為相對人劉謝月嬌（女、民國○○○
    年○○月○○日生、國民身分證統一編號：Ｚ000000
    000號）之子，相對人於九十九年五月三十一日因車禍長
    期臥床，無法行動及說話，對於外界之叫喚、刺激無明顯反
    應，身上有氣切、鼻胃管、包尿布，日常生活無法自理，致
    不能為意思表示或受意思表示，或不能辨識其意思表示之效
    果，為此聲請對其為監護之宣告，並請選定聲請人為監護人
    ，另請指定相對人之子劉錦松為會同開具財產清冊之人等語
    。
二、按對於因精神障礙或其他心智缺陷，致不能為意思表示或受
    意思表示，或不能辨識其意思表示之效果者，法院得因本人
    、配偶、四親等內之親屬、最近一年有同居事實之其他親屬
    、檢察官、主管機關或社會福利機構之聲請，為監護之宣告
    。受監護宣告之人應置監護人。法院為監護之宣告時，應依
    職權就配偶、四親等內之親屬、最近一年有同居事實之其他
    親屬、主管機關、社會福利機構或其他適當之人選定一人或
    數人為監護人，並同時指定會同開具財產清冊之人。法院選
    定監護人時，應依受監護宣告之人之最佳利益，優先考量受
    監護宣告之人之意見，審酌一切情狀，並注意下列事項：(一)
    受監護宣告之人之身心狀態與生活及財產狀況。(二)受監護宣
    告之人與其配偶、子女或其他共同生活之人間之情感狀況。
    (三)監護人之職業、經歷、意見及其與受監護宣告之人之利害
    關係。(四)法人為監護人時，其事業之種類與內容，法人及其
    代表人與受監護宣告之人之利害關係，民法第十四條第一項
    、第一千一百十條、第一千一百十一條第一項、第一千一百
    十一條之一分別定有明文。
三、經查：
（一）聲請人主張其為相對人之子，相對人有上開事由須為監護
      宣告之事實，業據提出戶籍謄本、診斷證明書、身心障礙
      手冊為證。是聲請人既為相對人四親等內之親屬，依法自
      得聲請對相對人為監護之宣告。又本院於鑑定人即澄清綜
      合醫院劉金明醫師前訊問相對人，然相對人無法言語。嗣
      經鑑定醫師再為進一步之診斷，其鑑定結果略以：相對人
      為一位有重度腦傷性失智症狀（腦傷、術後）之患者，認
      知功能退化達到重度障礙。相對人因受腦傷導致認知功能
      障礙之影響，其一般日常生活功能如呼吸、進食、穿衣、
      如廁及沐浴等皆需專人協助，其他身邊事務處理也已無法
      獨立執行，需要家人或他人之協助處理。目前生活上、經
      濟上由家人協助管理照顧。相對人之社會職業功能有重度
      障礙；在認知功能方面，其判斷力、現實感及思考能力亦
      有嚴重障礙，以致於無法合理且適當的處理自身事務，需
      他人協助方能避免其權益之損失。基於受鑑定人有精神上
      之障礙（重度，腦傷性失智症狀），不能管理處分自己之
      財產，有達「不能為意思表示或受意思表示」之情形，基
      於病程為長期問題（自一年多前開始）之原因，未來不易
      回復或改善至正常智能狀態，目前相對人之精神狀態已達
      到監護宣告之程度等語，此有本院一百年八月十九日在臺
      中市○○區○○路一段五四八號（大愛護理之家）之訊問
      筆錄及成年監護/輔助鑑定書在卷足稽。本院審酌上開勘
      驗結果及醫師所為之鑑定意見，認相對人因精神障礙，致
      不能為意思表示或受意思表示，亦不能辨識其意思表示效
      果，故聲請人聲請對相對人為監護之宣告，為有理由，應
      予准許。
（二）第查，聲請人劉枝銘（男、四十九年三月二十八日生、國
      民身分證統一編號：Ｚ000000000號）為相對人
      之子，有聲請人提出之戶籍謄本在卷可憑；又相對人之子
      女即關係人劉錦松、劉金蘭均推舉由聲請人擔任相對人之
      監護人之情，有戶籍謄本、親屬系統表、親屬團體會議推
      定監護人、會同開具財產清冊之人說明書在卷可憑。茲本
      院參酌前揭各節，認由聲請人任監護人，最能符合受監護
      宣告之人之最佳利益，爰選定聲請人為相對人之監護人。
（三）另關係人劉錦松（男、五十一年三月十日生、國民身分證
      統一編號：Ｚ000000000號）為相對人之子，且
      同意任會同開具財產清冊之人，而聲請人、相對人之子女
      即關係人劉金蘭均推舉由關係人劉錦松為會同開具財產清
      冊之人等情，亦有戶籍謄本、親屬系統表、親屬團體會議
      推定監護人、會同開具財產清冊之人說明書、同意書及本
      院前開訊問筆錄在卷可憑，爰指定關係人劉錦松為會同開
      具財產清冊之人。
（四）末按民法第一千一百十三條準用同法第一百零九十九條、
      第一千一百零九條之規定，監護開始時，監護人對於受監
      護人之財產，應依規定會同法院指定會同開具財產清冊之
      人，於二個月內開具財產清冊，並陳報法院；監護人於執
      行監護職務時，因故意或過失，致生損害於受監護人者，
      應負賠償之責。基上監護人劉枝銘於本裁定確定後，應會
      同如主文第三項所示之法院指定人劉錦松，於二個月內開
      具財產清冊，並陳報法院，併此敘明。
四、依民事訴訟法第六百零八條第一項，裁定如主文。
中    華    民    國  100    年    9    月      21    日
                    家事法庭  法  官  王靜秋
以上為正本係照原本作成。
如不服本裁定關於選定監護人及指定會同開具財產清冊之人等部
分，應於送達後十日內向本院提出抗告狀，並繳納抗告費新臺幣
一千元；其餘關於宣告監護之部分，依民事訴訟法第六百零九條
第一項規定不得抗告。
中    華    民    國  100    年    9    月      21    日
                              書記官  蔡秀貞